【裁判字號】    95,台上,5100
【裁判日期】    950915
【裁判案由】    違反水利法
【裁判全文】
最高法院刑事判決            九十五年度台上字第五一００號
    上  訴  人  台灣高等法院台中分院檢察署檢察官
    被      告  甲○○
                        弄1.
                        街10.
上列上訴人因被告違反水利法案件，不服台灣高等法院台中分院
中華民國九十二年九月九日第二審判決（九十二年度上訴字第一
０二六號，起訴案號：台灣台中地方法院檢察署九十年度偵字第
三七二四號），提起上訴，本院判決如下：
    主  文
原判決關於甲○○部分撤銷，發回台灣高等法院台中分院。
    理  由
本件原判決撤銷第一審關於被告甲○○部分之科刑判決，改判仍
依想像競合犯之規定（一行為同時觸犯竊盜罪及在行水區內擅採
砂石致生公共危險罪），從一重論被告以共同連續違反主管機關
為保護水道，禁止在行水區內擅採砂石之規定，致生公共危險罪
，累犯，處有期徒刑壹年。固非無見。
惟查：（一）、水利法於民國九十二年二月六日修正生效之前，
在行水區內擅採砂石，致生公共危險者，係違反該法第七十八條
第一項第三款之規定，成立同法第九十二條之一第一項後段之罪
。惟水利法經該次修正之後，原第九十二條之一業經刪除，原第
七十八條之內容亦大幅修正，將在河川區域內禁止之行為一一列
舉，並增訂第七十八條之一至第七十八條之四等條文，於第七十
八條之一第三款規定：在河川區域內採取土石應經許可；另於第
七十八條之三第二項第三款規定：在排水設施範圍內採取土石，
非經許可不得為之。而違反第七十八條之一第三款、第七十八條
之三第二項第三款之規定者，應依第九十二條之二第七款，處新
台幣一百萬元以上五百萬元以下罰鍰；致生公共危險者，則依第
九十四條之一第一項，處五年以下有期徒刑，得併科新台幣五十
萬元以上五百萬元以下罰金。原審於九十二年九月九日判決時，
水利法部分條文已修正施行如上，原審疏未審認及說明被告所為
在水利法修正之後仍構成犯罪，並依刑法第二條第一項為行為時
法及裁判時法之比較適用，逕引業經刪除之原水利法第九十二條
之一對被告論罪科刑，自有適用法則不當之違法。（二）、被告
於第一審偵審中均供承本件係其一人所為，嗣於原審審理時才改
稱：其受僱於張文招（未經起訴），張文招是實際負責人，被告
只是人頭云云。證人林慶佑亦分別於警詢及偵查中供稱：「今日
被查獲的挖土機、貨拖車全是甲○○僱用的」、「我賣給甲○○
寬度一百三十米，長度二百米，給甲○○開採管理」等語（見偵
查卷第二十六、八十二頁）。是被告所供前後並不一致，且與證
人林慶佑證述之情節有所出入，被告於原審改稱張文招是實際負
責人等語，是否屬實，即有待究明，原判決未詳敘其斟酌取捨之
心證理由，遽認被告與張文招均為共同正犯，尚嫌理由欠備。又
原判決事實欄記載：被告合計竊得砂石約二萬零四百四十立方公
尺；理由內則謂：被告開採數量達二萬四千四百立方公尺（見原
判決第五頁末行），前後不符，於法亦有未洽。末按九十四年二
月二日公布修正之刑法，已將連續犯之規定刪除，並自九十五年
七月一日起施行，原判決認定被告與張文招擅採砂石之時間，係
自九十年十月十五日起至同月十八日十二時三十分止，地點均在
南投縣水里鄉○○○段原一一一號旁陳有蘭溪河川公地之行水區
內，被告所為，依修正前刑法究應評價為連續犯或接續犯（參照
本院八十六年台上字第三二九五號判例），非無研求之餘地，原
判決未詳為審酌論列，併有可議。以上或為檢察官上訴意旨所指
摘，或為本院得依職權調查之事項，應認原判決關於被告部分有
撤銷發回之原因。
據上論結，應依刑事訴訟法第三百九十七條、第四百零一條，判
決如主文。
中    華    民    國  九十五  年    九    月   十五   日
                      最高法院刑事第六庭
                          審判長法官  林  增  福
                                法官  邵  燕  玲
                                法官  張  清  埤
                                法官  陳  世  雄
                                法官  陳  朱  貴
      本件正本證明與原本無異
                                      書  記  官
中    華    民    國  九十五  年    九    月   二十   日
                                                      Ｑ


司法院資訊處製作；財團法人民間司法改革基金會備份。
